臺灣臺中地方法院臺中簡易庭小額民事判決
110年度中小字第3285號
原      告  天工琉璃A至D區管理委員會

法定代理人  沈國隆  
被      告  洪幸枝  
訴訟代理人  董文榮  
上列當事人間給付管理費事件，於民國110年10月28日言詞辯論
終結，本院判決如下：
    主      文
被告應給付原告新臺幣參萬元及自民國一一０年七月二十三日起
至清償日止，按年息百分之十計算之利息。
訴訟費用新臺幣壹仟元由被告負擔。
本判決得假執行。 
    事實及理由
一、原告法定代理人饒炳權於本案繫屬後變更為沈國隆，具狀聲
    明承受訴訟（見卷第65頁），核無不合，應予准許。
二、原告主張：被告為天工琉璃A至D區社區（下稱天工琉璃社區
    ）區分所有權人，其房屋門牌號碼為臺中市○區○○○路00○0號
    （下稱系爭房屋），建設公司原始設計為2戶，第1手購屋人
    羅友竹購買2戶打通登記為1戶，仍屬2單位，社區規約約定
    以「每戶(單位)」為單位計收每月之管理費，則被告應按月
    繳納2戶之管理費用新臺幣（下同）4000元，惟被告自民國1
    09年1月起僅繳交1戶之管理費用，迄110年3月止計短繳15個
    月之管理費用共3萬元，經催討被告仍未給付，爰依系爭規
    約及公寓大廈管理條例規定請求被告如數給付等語，並聲明
    ：被告應給付原告3萬元及自起訴狀繕本送達翌日起至清償
    日止，按年息百分之10計算之利息。
三、被告則以：被告所有之系爭房屋在被告前手第一次購買系爭
    社區C9、C102戶時，即為單純1戶，僅有1個專有部分，而依
    系爭社區規約第11條約定，系爭社區是以戶為單位繳納管理
    費，被告既僅有1戶（即1個專有部分），依系爭社區規約應
    繳納1戶管理費。況被告歷年參加區權會均僅有1個表決權，
    故被告自始即為1戶並非2戶，又系爭社區110年5月7日110年
    度第2次區分所有權人大會會議記錄記載「決議：1.經社區
    剛成立時曾參與社區規約制定的住戶說明，建設公司預售時
    原規劃的總戶數為81單位，其中有2戶一次購買2單位， 故
    現在社區為79戶，當時以戶為計收管理費的基準…。3.基於
    權利與義務平衡的標準，所有權人提出臨時動議：增加規約
    條文『為顧及A8+9及C9+10住戶權益，該2戶應享有兩單位的
    權利』，經區分所有權人附議後進行表決，同意增加條文為2
    1票。主席裁示：同意增加條文之區分所有權人已超過法定
    數額，故本案通過。」，顯見系爭社區規約制定時，系爭社
    區總戶數已為79戶非81戶。另細譯系爭社區規約第11條亦未
    見「2戶合併1戶者 ，以2單位計收管理費」之約定，且被告
    依前開110年度第2次區分所有權人大會會議決議，才因此享
    有兩單位權利，於此之前僅享有1單位權利，又依臺中市政
    府110年3月17日府授都住寓字第1100063400號函說明二所載
    「依陳情人說明及所附之貴社區規約（第2次修訂時間為96
    年8月31日）第11條第2款規定…，及繳費單（12000元），據
    此，貴管理委員會催繳内容與規約不合」，故原告請求自10
    9年1月至110年3月止之第2單位管理費，並無依據，亦不符
    合公平正義原則等語置辯，答辯聲明：原告之訴駁回。
四、得心證之理由：
  ㈠原告主張主張之事實，業據其提出天工琉璃社區規約、全區
    平面配置圖、存證信函、積欠管理費明細表、公寓大廈管理
    組織報備證明、臺中市南區公所函、建物登記謄本等件為證
    （見卷第19-57、67、91-93頁）。 
  ㈡按「共用部分、約定共用部分之修繕、管理、維護，由管理
    負責人或管理委員會為之。其費用由公共基金支付或由區分
    所有權人按其共有之應有部分比例分擔之。但修繕費係因可
    歸責於區分所有權人或住戶之事由所致者，由該區分所有權
    人或住戶負擔。其費用若區分所有權人會議或規約另有規定
    者，從其規定。」，「區分所有權人或住戶積欠應繳納之公
    共基金或應分擔或其他應負擔之費用已逾二期或達相當金額
    ，經定相當期間催告仍不給付者，管理負責人或管理委員會
    得訴請法院命其給付應繳之金額及遲延利息。」，公寓大廈
    管理條例第10條第2項、第21條定有明文。查天工琉璃社區
    規約第11條第2項約定：「管理費由各區分所有權人依照區
    分所有權人會議之決議分攤之。A區每戶（單位）及D15、D1
    6每月管理費用1500元，其餘B、C、D區每戶（單位)每月管
    理費用2000元，採以季繳於每年1、4、7、10月月底前繳納
    。」，有天工琉璃社區規約附卷可稽（見卷第33頁），被告
    應依此社區規約之約定繳交管理費。
　㈢按「解釋意思表示，應探求當事人之真意，不得拘泥於所用
    之辭句。」，民法第98條定有明文。解釋當事人之契約，應
    以當事人立約當時之真意為準，而真意何在，又應以過去事
    實及其他一切證據資料為斷定之標準，不能拘泥文字致失真
    意（最高法院39年台上字第1053號判例、19年上字第28號判
    例、19年上字第453號判例參照）。又解釋契約，應於文義
    上及論理上詳為推求，以探求當事人立約時之真意，並通觀
    契約全文，斟酌訂立契約當時及過去之事實、交易上之習慣
    等其他一切證據資料，本於經驗法則及誠信原則，從契約之
    主要目的及經濟價值作全盤之觀察，以為其判斷之基礎，不
    能徒拘泥字面或截取書據中一二語，任意推解致失其真意。
    又解釋意思 表示端在探求表意人為意思表示之目的性及法
    律行為之和諧性，解釋契約尤須通觀契約全文，考量契約之
    目的及經濟價值，並參酌交易慣例，依誠實信用原則，為全
    盤之觀察。關於法律行為之解釋方法，應以當事人所欲達到
    之目的、習慣、任意法規及誠信原則為標準，合理解釋之，
    其中應將目的列為最先，習慣次之，任意法規又次之，誠信
    原則始終介於其間以修正或補足之（最高法院88年度台上字
    第1671號判決參照）。查天工琉璃社區規約約定以「每戶(
    單位)」為單位計收每月之管理費，系爭房屋原始設計為C9
    、C10二單位，1手購屋人羅友竹購買2單位打通登記為1戶，
    有全區平面配置圖可參（見卷第45頁）。而天工琉璃社區中
    2單位為1戶者，除系爭房屋外，尚有門牌臺中市○區○○○路00
    號房屋，該37房屋歷年來均按2單位繳交管理費，而被告所
    有系爭房屋之前手羅友竹、周彥君歷年來亦均按2單位繳交
    管理費，有繳款清冊在卷可稽（見卷第97-119頁），此均為
    被告所不爭執，堪認天工琉璃社區規約約定以「每戶(單位)
    」繳納管理費，該「每戶」應以原始設計「單位」為準，並
    非以門牌戶別為準，否則無在「每戶」後註記「（單位）」
    之必要。況系爭房屋為2單位，登記共有部分較多，而共有
    人除契約另有約定外，應按其應有部分使用收益共有物及分
    擔管理費等負擔，為民法第818條、第822條第1項所明定，
    系爭房屋為2單位打通為1戶，依2單位繳納管理費亦較合理
    。原告主張被告應按2單位繳納管理費，應屬可取，被告抗
    辯應按「每戶」而非「單位」繳納管理費云云，即不可採。
　㈣系爭房屋每月應繳之管理費4000元，被告自109年1月起至110
    年3月止共計15個月，每月僅繳2000元，則其每月短繳2000
    元，合計被告上開期間共短繳管理費3萬元（2000元×15個月
    ＝3萬元）。
　㈤末給付有確定期限者，債務人自期限屆滿時起，負遲延責任
    。遲延之債務，以支付金錢為標的者，債權人得請求依法定
    利率計算之遲延利息。但約定利息較高者，仍從其約定利率
    ，民法第229條第1、2項、第233條第1項分別定有明文。天
    工琉璃社區規約第11條第2項約定，管理費採季繳於每年1、
    4、7、10月月底前繳納，被告未依此期限繳納，應負遲延責
    任。又天工琉璃社區規約第11條第5項約定：「區分所有權
    人若在規定之日期前未繳納應繳金額時，管理委員會得訴請
    法院命令強制執行，並得另外收取遲延未繳金額之10％年利
    率利息及催繳所衍生之相關費用。」（見卷第33頁）。原告
    請求被告自起訴狀繕本送達翌日即110年7月23日起加付按年
    息百分之10計算之遲延利息，並無不合。
五、從而，原告依社區規約及公寓大廈管理條例第21條規定規定
    ，請求被告給付3萬元及自110年7月23日起至清償日止，按
    年息百分之10計算之利息，為有理由，應予准許。並依民事
    訴訟法第436條之19第1項規定，確定本件訴訟費用1000元（
    即第1審裁判費）由被告負擔。
六、本件係依小額訴訟程序所為被告敗訴之判決，依民事訴訟法
    第436條之20 規定，應依職權宣告假執行。
七、本件事證已臻明確，兩造其餘攻擊防禦之方法，核與判決之
    結果不生影響，無庸逐一論究，併此敘明。　　
八、據上論結，本件原告之訴為有理由，依民事訴訟法第436 條
    之23、第78條、第436條之19第1項、第436條之20，判決如
    主文。
中    華    民    國    110    年    11    月    18   日
                  臺灣臺中地方法院臺中簡易庭
　　　　　　　　　               法  官   熊祥雲
以上正本係照原本作成。
如不服本判決，應於送達後20日內，以判決違背法令為理由，向
本院提出上訴狀並表明上訴理由（上訴理由應表明一、原判決所
違背之法令及其具體內容；二、依訴訟資料可認為原判決有違背
法令之具體事實），如於本判決宣示後送達前提起上訴者，應於
判決送達後20日內補提上訴理由書（須附繕本）。如委任律師提
起上訴者，應一併繳納上訴審裁判費。
中    華    民    國    110    年    11    月    18   日
                                  書記官  王麗麗